【裁判字號】    95,上訴,2366
【裁判日期】    951207
【裁判案由】    毒品危害防制條例
【裁判全文】
臺灣高等法院刑事判決                95年度上訴字第2366號
上  訴  人  臺灣士林地方法院檢察署檢察官
上  訴  人
即  被  告  丙○○
選任辯護人  高奕驤律師
上列上訴人因被告違反毒品危害防制條例案件，不服臺灣士林地
方法院94年度訴字第848號，中華民國95年3月28日第一審判決（
起訴案號：臺灣士林地方法院檢察署94年度偵字第7845號、94年
度毒偵字第1786號）提起上訴，本院判決如下：
    主  文
原判決關於丙○○連續販賣第一級毒品部分暨定應執行刑均撤銷
。
丙○○連續轉讓第一級毒品，累犯，處有期徒刑貳年。扣案之0
000000000號行動電話機具乙具，沒收之，如不能沒收
時，追徵其價額。
檢察官上訴駁回。
    事  實
一、丙○○（綽號博仔）前於民國九十三年間因持有毒品案件，
    經臺灣士林地方法院以九十四年度簡字第四六號判決判處有
    期徒刑三月，並於九十四年四月二十一日易科罰金執行完畢
    。復於九十三年間因施用毒品案件，經臺灣士林地方法院以
    九十四年度毒聲字第一七號裁定令入勒戒處所施以觀察、勒
    戒後，認無繼續施用毒品傾向，經臺灣士林地方法院檢察署
    檢察官於九十四年四月十一日，以九十四年度毒偵字第一三
    五號為不起訴處分，並於九十四年四月十一日釋放出所。詎
    仍不知悔改，明知第一級毒品海洛因係毒品危害防制條例第
    二條第二項第一款所規定之第一級毒品，不得非法販賣、轉
    讓、持有、施用，竟於不詳之時間、地點，向姓名年籍不詳
    之綽號「納仔（或「拉仔」、「蛤仔」閩南語發音）」之成
    年男子以供已施用之意思買入第一級毒品海洛因，每次均購
    買一錢重量予以分裝後，供己施用，嗣先後三次於九十四年
    四月十九日下午六時許、同年五月四日下午五時許及同年五
    月三十日下午六時許，竟基於無償讓與第一級毒品海洛因之
    概括犯意，在臺北市中山區○○○路與農安街口及臺北市○○區○○路附近，先後連續將數量不詳之第一級毒品海洛因
    無償讓與乙○○，前後共計三次。嗣於九十四年七月二十七
    日下午二時三十分許，在臺北市○○區○○路一段二一七巷
    口，為警當場查獲，並扣得丙○○所有供己施用之第一級毒
    品海洛因六包（總淨重三．四○公克，空包裝重一．二七公
    克，純度百分之二二、六五，總純質淨重○．七七公克）、
    安非他命五包（總毛重六．○二公克，總淨重五．○七公克
    ，驗餘總淨重四．九一公克）、注射針筒三支、海洛因殘渣
    袋二個、液態海洛因殘渣罐一個、塑膠分裝杓二支、分裝袋
    二十七個（此部分扣案物品已經原審判決丙○○施用第一級
    毒品罪，諭知沒收銷燬或沒收確定在案）及現金新臺幣一萬
    五千元、0000000000號（行動電話機具未扣案）
    及0000000000號行動電話 SIM卡各一張，復於同
    日下午五時許，在桃園縣大園鄉○○路二七四巷七號四樓，
    扣得丙○○所有供己施用之注射針筒十六支、安非他命吸食
    器一組、海洛因殘渣袋二個、安非他命殘渣袋一個、葡萄糖
    一包、分裝袋三十三個、攪拌器一臺、吸食安非他命玻璃球
    二個（此部分扣案物品均經原審判決丙○○施用第一級毒品
    罪，諭知沒收銷燬或沒收確定在案）及帳冊六張、行動電話
    八支。
二、案經臺北市政府警察局內湖分局報告臺灣士林地方法院檢察
    署檢察官偵查起訴。
    理  由
壹、程序部分：
一、證人陳聰敏、許彥銘之警詢筆錄，欠缺「較可信之特別情況
    」，依法不得作為證據。
  (一)、證人陳聰敏、許彥銘於原審審理時，證詞與渠等在警詢時
      之陳述不符，證人陳聰敏、許彥銘更進一步陳稱係警察一
      直叫伊這樣說，警局所供不實云云，而被告選任辯護人於
      本院審理中亦爭執證人陳聰敏、許彥銘之陳述筆錄不具證
      據能力云云。證人陳聰敏於警詢時以秘密證人A1之身分供
      稱：伊向丙○○購買毒品之次數為一星期一次，有時二次
      ，詳細次數太多，伊不記得，是從九十四年一月至九十四
      年三月止，詳細日期不記得，都是去丙○○位於臺北市○○路○段九十一巷家中，伊每次都向丙○○買半錢或四分
      之一錢只有幾次買○．二公克，半錢九千元，四分之一錢
      四千五百元，○．二公克一千元。伊都是用電話與丙○○
      聯絡，然後約地點，都約在丙○○家中，一手交錢一手交
      貨，伊原本就認識丙○○，很久以前就知道他在賣海洛因
      ，幾個月前伊心情不好，與他聯絡，就向他買毒品云云（
      見偵字第七八四五號卷第五十七至五十八頁）；證人許彥
      銘於警詢中證稱：伊竊盜得來之現金直接花用或向丙○○
      換海洛因及安非他命，竊得行動電話、手提電腦也是向他
      換毒品，行動電話一支可換二千元至四千元之安非他命或
      海洛因，手提電腦一台可換二千元至四千元之安非他命或
      海洛因。前後共九次將竊得之物賣予丙○○，三次是用現
      金買海洛因及安非他命，五次用行動電話換海洛因及安非
      他命，一次用手提電話換海洛因及安非他命，詳細時間忘
      了。用手提電腦換海洛因及安非他命是在臺北市○○○路
      與建國北路口，約在九十四年三月，現金及行動電話換毒
      品都是約在臺北市○○路與內湖路一段口，日期在九十四
      年三月至五月間，詳細時間忘了，在丙○○位於桃園縣大
      園鄉○○路二七四巷七號四樓之居所查扣之行動電話中，
      有五支是伊交給他的，分別是序號：000000000
      000000號、000000000000000號、
      000000000000000號、00000000
      0000000號、000000000000000號
      ，但伊交給他都是空機，沒有SIM卡（ 見同上偵查卷二第
      一四一至一四二頁），則其二人警詢時不利於被告丙○○
      之陳述，有無證據能力？
  (二)、按刑事訴訟法第一百五十九條之二規定：被告以外之人於
      檢察事務官、司法警察官或司法警察調查中所為之陳述，
      與審判中不符時，其先前之陳述具有較可信之特別情況，
      且為證明犯罪事實存否所必要者，得為證據。其所謂「具
      有較可信之特別情況」（即學理上所稱之「特信性」），
      係指其陳述係在特別可信為真實之情況下所為者而言。例
      如被告以外之人出於自然之發言、臨終前之陳述，或違反
      自己利益之陳述等特別情形均屬之。蓋被告以外之人在類
      此特別情況下所為之陳述，就通常而言，其虛偽之可能性
      偏低，可信之程度較高，若該項陳述為證明犯罪事實存否
      所必要，依上規定，自得構成傳聞法則之例外，而承認其
      證據能力。上開規定所指「具有較可信之特別情況」，係
      屬傳聞證據例外取得證據能力之特別要件，與一般供述證
      據必須具備任意性之證據能力要件有別，二者不可混為一
      談。故被告以外之人於檢察事務官、司法警察官或司法警
      察調查中所為與審判中不符之陳述，縱係出於自由意思，
      然仍必須具備「具有較為可信之特別情況」及「證明犯罪
      事實存否所必要」之要件，始能採為證據。不能僅以被告
      以外之人在檢察事務官、司法警察官或司法警察調查中所
      為與審判中不符之陳述係出於其自由意思，即謂具有特別
      可信之情況，而採為犯罪之證據。最高法院九四年度台上
      字第五四九○號判決採同一見解。
  (三)、經查：
    １、證人陳聰敏於原審審理時已證稱：第一次請丙○○幫伊
        拿毒品是九十三年過年，不確定是過年前或過年後，去
        年（即九十四年）年初有請丙○○幫忙拿毒品，第一次
        請他幫忙拿毒品到最後一次，間隔只有一、二個月，不
        超過三個月，次數不超過五次，起訴書附表之時間差不
        多就是伊請丙○○拿毒品之時間，但起訴書附表關於價
        格部分，並不正確，因為伊跟他拿毒品，會問他說有沒
        有要拿，順便幫伊拿，一起籌錢，再跟他朋友購買毒品
        ，伊不想跟賣毒品之人有接觸，伊在他家等，他打電話
        給朋友，就在他家門口拿。伊都跟丙○○拿海洛因，伊
        請他幫忙拿毒品，都是合資購買，沒有伊單獨購買，伊
        在警詢所言不正確，因為伊沒有跟丙○○買過毒品，警
        詢中所稱之毒品價錢，亦不正確，因一錢應該不到一萬
        八千元。伊在警局所為之不實供述，係因警察說有伊跟
        丙○○買毒品之資料，伊被抓到是下午四點多，伊說沒
        有跟他買，警察一直叫伊承認說有，伊怕拖到隔天，藥
        癮會受不了，當初伊有跟警察說沒有向他買，但警察不
        相信，筆錄大部分是警察寫的，伊出事時，丙○○還在
        勒戒。伊請他拿毒品，伊最少都出五千元，未曾請他拿
        五百元或一千元等語（見原審卷第一二三至一二九頁）
        ，證人陳聰敏審判中之陳述與其審判外之陳述顯不一致
        ，上開「審判外之警詢陳述」，必須具備「具有較可信
        之特別情況」之條件，該警詢筆錄始得作為證據。惟證
        人陳聰敏已明確證稱：伊在警局所為之不實供述，係因
        警察一直叫伊承認說有，且筆錄大部分是警察寫的等語
        ，參以證人陳聰敏係於九十四年三月十八日下午六時二
        十分許為警持原審所核發之九十四年度聲搜字第三三一
        號搜索票，在其位於臺北市○○○○路二段之一三一號
        處前查獲，而證人陳聰敏同日二十二時許以秘密證人A1
        身分指證被告丙○○販賣毒品，有臺北市政府警察局內
        湖分局九十四年三月十八日北市警內分刑字第○九四三
        ○八三八七○○號刑事案件移送書及警詢筆錄附卷可稽
        （見同上偵查卷第五十六至五十七頁、二○○至二○一
        頁），而斯時被告確於九十四年三月十五日入勒戒處所
        為觀察、勒戒，亦有被告之前案紀錄表附卷可考，則證
        人陳聰敏證稱警察一直叫伊承認說有，伊怕拖到隔天，
        藥癮會受不了及伊出事時，丙○○還在勒戒等語，顯非
        無據，是以上開陳聰敏於警詢中之陳述，顯然欠缺「較
        可信之特別情況」，依刑事訴訟法第一百五十九條之二
        之規定，並不得作為證據。
    ２、另證人許彥銘於原審審理時改稱：伊沒有向丙○○買過
        毒品，亦無以手機向丙○○換過毒品，他有借伊交保金
        ，伊欠他錢，用手機抵債，伊在警詢說以現金向丙○○
        購買或以手機向他換得海洛因及安非他命，均無此事，
        是警察要伊這樣說。次數也沒有九次那麼多，是警察要
        伊承認，伊大概只有二、三次以手機及手提電腦向他抵
        債，清償積欠他之交保金。警詢時警察以提示之方式提
        示伊，才能把時間與地點說的如此清楚。伊與女友陳秀
        一起去，但無以手機跟丙○○換毒品，警詢筆錄所載
        之手機序號如何得來，伊不清楚，只知道有一支是伊偷
        的，另二支是伊與女友之手機。伊與女友跟被告無仇怨
        ，亦未曾至被告家偷竊物品，伊不曾聽過被告要找伊麻
        煩，被告是借給伊及女友每人各二萬元之保證金（見原
        審卷第一八八至一九一頁）等語，亦與其警詢指述被告
        販賣毒品之陳述有所不一，況證人亦於原審證稱警詢筆
        錄是在警察提示之情況下製作，手機序號如何得來，伊
        不清楚，足認證人許彥銘於警詢所為不利被告之陳述，
        並無較可信之特別情況，自無刑事訴訟法第一百五十九
        條之二得為證據規定之適用，並不得作為證據。
二、證人陳秀於偵查中之陳述，「具有顯不可信之情況」，依
    法不得作為證據。
    按被告以外之人於偵查中向檢察官所為之陳述，除顯有不可
    信之情況者外，得為證據，刑事訴訟法第一百五十九條之一
    第二項定有明文。本件證人陳秀於偵查中雖結證稱：伊跟
    丙○○買過海洛因，次數不清楚，每次買之價錢不一定，一
    千元含包裝袋是○．五公克，伊沒有欠他錢，伊將自鄭秀娥
    處竊得之手機在偷到當天，拿到內湖靠近湖光市場處，跟丙○○換海洛因，換多少不清楚，共換了五次（見偵字第七八
    四五號卷二第二八三至二八四頁），然其嗣於原審審理時已
    明確證稱：伊施用之海洛因係向綽號阿林之人買的，除此之
    外，並無向其他人購買。伊曾請丙○○幫伊拿海洛因。但他
    沒有幫伊拿，伊有拿手機給他，請他幫伊拿毒品，但伊欠他
    錢，所以他拿手機後，沒有拿毒品給伊。伊在偵查中稱有用
    手機向他換過五次毒品，係因伊很氣他，伊拿五支手機給他
    ，他都沒拿毒品給伊。伊欠他二萬元之交保金，拿手機給他
    時，沒說是偷來的，伊在偵查中作偽證之目的係因為氣他沒
    有交毒品給伊，希望他去關等語（見原審卷第一一九至一四
    六頁），故由證人陳秀於原審中所證，其於偵查中不利被
    告之證述，既係出於氣憤被告未交付毒品予伊，希望被告入
    監之情況而為虛偽不實之陳述，則證人陳秀於偵查中之供
    述，顯已具有不可信之情況，依法自不得作為證據。
三、按：刑事訴訟法第一百五十九條第一項雖規定，被告以外之
    人於審判外之言詞或書面陳述，除法律有規定外，不得作為
    證據。刑事訴訟法第一百五十九條之五明定：「被告以外之
    人於審判外之陳述，雖不符前四條之規定，而經當事人於審
    判程序同意作為證據，法院審酌該言詞陳述或書面陳述作成
    時之情況，認為適當者，亦得為證據。」、「當事人、代理
    人或辯護人於法院調查證據時，知有第一百五十九條第一項
    不得為證據之情形，而未於言詞辯論終結前聲明異議者，視
    為有前項之同意。」，其立法理由在於傳聞證據未經當事人
    之反對詰問予以核實，乃排斥其證據能力。惟當事人如放棄
    對原供述人之反對詰問權，於審判程序表示同意該等傳聞證
    據可作為證據，此時，法院除認該傳聞證據欠缺適當性外，
    自可承認其證據能力。又當事人、代理人或辯護人於調查證
    據時，知有刑事訴訟法第一百五十九條第一項不得為證據之
    情形，卻表示「對於證據調查無異議」、「沒有意見」等意
    思，而未於言詞辯論終結前聲明異議者，應視為已有將該等
    傳聞證據採為證據之同意。最高法院九十三年度台上字第三
    五三三號、九十四年度台上字第二九七六號判決亦採同一見
    解。經查本案被告丙○○、選任辯護人及檢察官於本院準備
    程序期日、審判期日，對本案之供述證據即：「證人丁○○
    之警詢筆錄」、「證人李俊誼之警詢筆錄」、「通訊監察譯
    文表（見偵字第7845號卷第一至一七三頁）、臺北市政府警
    察局內湖分局九十四年八月十一日北市警內分刑字第○九四
    三二四四四七○○號函暨檢附之電話人申裝資料、戶籍資料
    、刑案紀錄表、刑事案件移送書等附卷可稽（見偵字第七八
    四五號卷第一二六至一二七頁、第一七八至二○七頁）等證
    據，表示對證據能力不爭執（僅就其中部分之證據表示其證
    明力有爭執），復於審判期日就本院一一提示之證據於言詞
    辯論終結前，均未就所調查之證據主張有刑事訴訟法第一百
    五十九條第一項不得為證據之情形，是參照上開說明要旨，
    本案經調查之證據，均有證據能力。
四、按「被告以外之人於偵查中向檢察官所為之陳述，除顯有不
    可信之情況者外，得為證據。」刑事訴訟法第一百五十九條
    之一第二項定有明文。經查：「(一)、證人乙○○於偵查中經
    具結之訊問筆錄之證述筆錄」、「(二)、證人陳聰敏於偵查中
    經具結之訊問筆錄之證述筆錄」、「(三)證人丁○○偵查中經
    具結之訊問筆錄」、「(四)、證人李俊誼偵查中經具結之訊問
    筆錄」，經查並無顯不可信之情況，上開偵訊筆錄自得作為
    證據。
貳、實體部分：
一、訊據被告丙○○固不否認有如通訊監察譯文所載之時間，與
    乙○○通話之事實，惟矢口否認有何起訴書所指「連續出售
    第一級毒品予乙○○多次」之犯行，於原審中辯稱：伊原先
    不認識乙○○，是乙○○幫伊拿過海洛因後，伊才認識他，
    後來其等吸食海洛因時，常找不到藥頭，有時伊找乙○○，
    有時乙○○找伊，乙○○曾跟伊借錢，亦曾拜託伊幫忙拿毒
    品，但伊沒有幫他拿云云，復於本院審理中再稱：伊有時會
    幫朋友調毒品，或與人集資合買，並無販賣毒品，本件是乙○○拿錢給伊共同去買毒品，因為伊有時會買多一點，所以
    他才說要撥一點給他，因為他與對方不熟，他要跟伊一起去
    買，再撥一點給他，並非轉賣給他云云；而辯護人則為被告
    辯護稱：證人乙○○於鈞院之證言，足認證人主觀上對於被
    告究係給或賣毒品，辨識不清。且證人在於偵查中所稱時間
    、地點均與通聯紀錄不同，亦無扣得磅秤電子秤等工具，被
    告本身月入數萬，當不可能為些微利潤販賣毒品云云。本案
    爭點在於被告於九十四年四月十九日、同年五月四日、同年
    五月三十日先後三次交付第一級毒品海洛因予乙○○之行為
    ，究竟是「販賣」，或係「以原價而有償讓與」抑或「無償
    轉讓」？經查：
  (一)、本件係因臺灣士林地方法院檢察署檢察官因核發通訊監察
      書，監聽被告丙○○所有之0000000000號行動
      電話，而得知被告丙○○交付毒品對象之一為綽號阿文之
      男子，復由該阿文男子所有之0000000000號行
      動電話循線查得其姓名為乙○○等情，有臺灣士林地方法
      院檢察署通訊監察書、通訊監察書電話附表、通訊監察譯
      文表（見偵字第7845號卷第一至一七三頁）、檢察官辦案
      進行單、臺灣士林地方法院檢察署九十四年八月二日甲○
      公九四偵七八四五字第二一○一六號函、臺北市政府警察
      局內湖分局九十四年八月十一日北市警內分刑字第○九四
      三二四四四七○○號函暨檢附之電話人申裝資料、戶籍資
      料、刑案紀錄表、刑事案件移送書等附卷可稽（見偵字第
      七八四五號卷第一二六至一二七頁、第一七八至二○七頁
      ），被告丙○○並經員警於臺北市○○區○○路一段二一
      七巷口，查得供己施用之毒品、器具與現金新臺幣一萬五
      千元、0000000000號及0000000000
      號行動電話 SIM卡各一張，復於被告丙○○在桃園縣大園
      鄉○○路二七四巷七號四樓住處查獲供己施用毒品之器具
      及帳冊六張、行動電話八支。
  (二)、檢察官起訴書雖以「證人乙○○之證詞」作為「被告販賣
      毒品之證據」，然：
    (1)證人乙○○先於偵查中具結證稱：伊施用之毒品都是跟一
      個叫博仔之人「拿」的，伊都用電話跟博仔聯絡說要去找
      他，通常不會在電話裡說，伊去找博仔，他才「拿」給伊
      。伊手機號碼為0000000000號、000000
      0000號，伊從三月底至五月底，一個月平均跟他「買
      」二次左右。「（你都買多少？）我不知道數量」等語（
      見偵字第七八四五號卷二第一三五頁），惟嗣於偵查中又
      改稱：伊於九十四年三月施用毒品被查獲，伊施用的毒品
      都是跟朋友「拿」，一個叫「阿猴」，另外一個是丙○○
      。伊大概今年過年那一段開始跟他「買」，詳細時間忘記
      了。伊都跟丙○○拿海洛因，伊「不是跟他買」，他要去
      跟別人拿毒品時會告訴伊，問伊要不要，要的話就拿錢給
      他，他再拿給伊，無論伊主動找他要毒品，或丙○○問伊
      要不要毒品，都用電話聯絡等語（見同上偵查卷二第二四
      三至二四五頁），復於原審審理中又改證稱：伊在偵查中
      供稱跟博仔購買時間是九十四年三至五月，每月買二次之
      陳述不實，伊沒有跟丙○○買過毒品等語（見原審卷第二
      二八頁），則依證人乙○○所述，其雖稱有向被告「買」
      毒品，惟又稱不是跟被告「買」，是被告向他人購買毒品
      時，會詢問證人乙○○是否需要，如需要則拿錢給被告一
      起購買，所稱其有向被告「買」毒品之陳述，是否意指被
      告即係出賣毒品之人，顯有疑義，且證人乙○○所稱向被
      告買毒之時間，先稱「三月至五月底」，復又稱「今年（
      九十四年）過年那段時間」，已有相當差距，另證人乙○○就其平常向被告購買毒品之數量，竟稱不知，亦與常情
      有違，況且證人乙○○於本院審理中亦結證陳稱：伊會與
      被告合資向藥頭買毒品，因為合資購買品質較好，伊被抓
      後，警察一直要伊配合，通聯紀錄所說的張數也是集資買
      毒品的，故伊在偵查中所為均係配合警察說的等語（見本
      院卷第七十四頁），則被告丙○○是否確有證人乙○○所
      述之販毒犯行，並非無疑。僅能證明證人乙○○在被告向
      他人購買毒品時，在證人乙○○亦欲購買時，被告確有經
      手證人乙○○之購毒款項及交付乙○○毒品之行為，惟仍
      無從證明被告丙○○有「出賣」毒品給乙○○有無價差，
      亦不能證明被告丙○○確有賺取價差之行為。
   (2) 又檢察官認被告「自九十四年三月至五月連續多次（時間
      如附表一所示）」出售第一級毒品予乙○○之時間，無非
      係以證人乙○○於偵查中之上開證述為其依據，然此部分
      除證人乙○○之證詞外，並無監聽譯文或其他補強證據可
      佐，本院認僅憑證人乙○○之證言，尚不足認被告於九十
      四年「三月」間亦涉有販賣第一級毒品海洛因予證人乙○○多次之犯行。而依卷附被告丙○○與乙○○之通聯談話
      內容譯文，其等疑似洽談毒品買賣交易之通話，僅有如附
      表一所示之九十四年「四月」十九日、同年「五月」四日
      、同年「五月」三十日三次，且檢察官於起訴書犯罪事實
      雖載為「被告丙○○自九十四年『三月』至五月連續出售
      第一級毒品予乙○○多次」，惟亦明白記載「時間如附表
      一所示」，是本院認起訴書所載被告涉嫌販賣第一級毒品
      海洛因之犯罪事實，其犯行應限於附表一所示之九十四年
      四月十九日、同年五月四日、同年五月三十日三次之範圍
      。
    (3)就九十三年四月十九日被告轉讓毒品部分
      證人乙○○雖於偵查中結證稱：九十三年四月十九日伊打
      電話給博仔是為了還他錢，順便他有拿毒品給伊，該日差
      不多下午六點左右過去新生北路與農安街口跟他拿，還他
      二千元，跟他買一千元毒品，總共給他三千元等語（見偵
      字第七八四五號卷二第一三五至一三六頁），而指述有向
      被告「買」一千元毒品云云，惟依於原審審理所證：伊在
      偵查中雖稱九十四年四月十九日向博仔買一千元毒品，但
      伊有欠他錢，伊看他身上有毒品海洛因，好奇跟他拿一點
      ，他沒有跟伊算錢，伊不好意思，說該怎麼扣錢，請丙○○看著辦，伊是臨時起意跟他要毒品。是伊還他二千元，
      要跟他拿毒品時，伊說讓他扣一千元，他說不用，伊只還
      他二千元，但是其中一千元要扣掉，丙○○沒有表示等語
      （見原審卷第二二八至二三一頁、二三三至二三四頁），
      可見證人乙○○雖於偵查中稱於九十四年四月十九日有向
      被告「買」一千元毒品，實係乙○○於九十四年四月十九
      日前往新生北路與農安街口，除返還被告欠款二千元外，
      因見被告持有毒品海洛因，乃要求被告撥給一點，而被告
      交付毒品並未向乙○○要求對價，嗣後係乙○○不好意思
      ，請被告自其返還之二千元中扣除該款項，被告斯時仍答
      以「不用」，果若被告存有販毒營利之意，豈會未向乙○○要求對價，復於被告主動表示將該購毒款項自所還之二
      千元中扣除時，仍表示不用之意？顯見被告當時係基於無
      償轉讓之意而交付毒品海洛因予乙○○，並拒絕乙○○扣
      抵款項之提議無疑。且依附表一所示，被告與乙○○於九
      十四年四月十八日及十九日之通訊談話內容所示，僅談論
      其二人當日相約於新生北路、農安街口附近碰面之情事或
      談論遭警搜索之事，就買毒、賣毒之情節、毒品之價格、
      數量等，均付之闕如，亦無從認定當日證人乙○○有向被
      告購買毒品或被告有低買高賣販毒營利之事實。是被告雖
      於九十四年四月十九日交付，約值一千元價值（係乙○○
      之主觀認定）之第一級毒品海洛因於乙○○，既無法認定
      被告有賣出毒品營利之意圖？又無其他積極證據足認被告
      事後確有將乙○○所還欠款扣抵其交付毒品款項，被告前
      揭所為至多僅事涉無償轉讓第一級毒品犯行，尚與毒品危
      害防制條例第四條第一項之販賣第一級毒品罪之情形有間
      。至被告雖於原審中供稱：「（乙○○有無跟你表示還錢
      ，其中一部分的錢就抵毒品的貨款，乙○○有無這樣表示
      過？）沒有」（見原審卷第二三五頁），惟依證人乙○○
      前開證詞，被告業已拒絕乙○○扣抵之提議，參以證人乙○○係負擔債務之人，當無虛列債務之可能，且被告就乙○○前前後後所還款項若干乙節，亦稱：我記得有一次二
      千，我停車場的時候，我一直有在用毒品，所以記性不好
      等語（見原審卷第二三五頁），足見當以證人乙○○所述
      較為可採，併此敘明。
    (4)就九十三年五月四日被告轉讓毒品部分
      依證人乙○○於偵查中結證稱：九十四年五月四日下午四
      點多，打電話給博仔要拿五百元還他，意思是看他可不可
      以給伊一點，大約下午五、六點，去內湖瑞光路的路邊跟
      他拿有刻痕二左右的量（見偵字第七八四五號卷二第一三
      六頁），復於原審中再稱：九十四年五月四日那次是伊先
      打電話聯絡再碰面，在監聽譯文中，伊所說跟你拿半張，
      半張之意思係指五百元之毒品，伊還他錢時，要跟他拿毒
      品，他說不要，怕伊上癮，伊說拿半張，拿一點點就好，
      他說不好，但他沒有給伊毒品。伊在偵查中證稱五月四日
      那次有拿到毒品，係因伊去他車上聊天時翻到的，毒品掉
      在車上，伊跟他說你有毒品為何不給，他就倒一點點給伊
      等語（見原審卷第二三○至二三一頁），是證人乙○○並
      非證述其向被告購買五百元之毒品，而係清償被告五百元
      ，自難認該次被告有販賣海洛因予證人乙○○之犯行，佐
      以附表一所示，被告與乙○○於九十四年五月四日之通訊
      談話內容所示，證人乙○○雖有電話聯絡被告碰面，並表
      明要向被告「拿」「半張」即五百元毒品之意，是否意即
      「買」毒，尚難認定，自難率而執此認定被告有販賣毒品
      之犯行。惟依證人乙○○前開所述，乙○○於九十四年五
      月四日向被告要求碰面時，雖本欲要向被告索討毒品海洛
      因，為被告所拒絕，然嗣後被告仍有轉讓毒品海洛因予乙○○之犯行，且證人乙○○既係稱被告有倒一點點毒品海
      洛因給伊，可見應無對價無疑，被告仍有無償讓與第一級
      毒品予乙○○之犯行，洵可認定。另被告供稱：乙○○拿
      錢還伊時，有無跟伊要過毒品，伊不知道，伊只有跟乙○○一起拿毒品，沒有直接給他，因該時尚有其他人在場，
      對於乙○○有無在車上撿到毒品，有無問伊能否給他一點
      之事，伊不知道等語（見原審卷第二三五至二三六頁），
      被告就乙○○有無向其要毒品及有無在其車上撿到毒品是
      伊能否給他一點等情節，均僅稱不知道，並未有明確否認
      ，參與被告於原審中已稱伊在停車場的時候，一直有在用
      毒品，所以記性不好等語（見原審卷第二三五頁），足見
      被告前開辯詞，尚難採為有利於被告之認定。
    (5)就九十三年五月三十日被告轉讓毒品部分
      證人乙○○於偵查中結證稱：九十四年五月三十日伊用家
      裡電話打給博仔，一樣是拿錢還他，順便跟他拿毒品，拿
      差不多刻痕十左右之數量，這次是跟他買一千元，差不多
      是當天下午五、六點到瑞光路跟他拿等語（見偵字第七八
      四五號卷二第一三六至一三七頁），雖指訴其向被告買毒
      之情，惟其於原審審理時已改證稱：九十四年五月三十日
      那次，不是要買毒品，是拿一千元還他，伊問他方不方便
      跟他拿一點毒品，伊欠他錢，他根本沒在扣錢，伊不好意
      思，跟他說毒品多少錢，讓他扣錢，但他說不用等語（見
      原審卷第二二九至二三○頁），則證人乙○○雖於偵查中
      指述其於九十四年五月三十日有向被告「買」一千元毒品
      ，然依其於原審所述，並非係「買」毒品，係為還被告一
      千元，而順便跟被告拿毒品，但被告並未扣錢，且於乙○○表示讓被告自欠款中扣抵時，被告仍答以「不用」，惟
      證人乙○○既要求被告自其欠款中扣抵，故以其立場而言
      ，確係以一千元代價購買毒品，但仍不得遽而認定被告即
      係出賣毒品予乙○○牟利之人？況依證人乙○○所述，被
      告並未向其要求對價，亦拒絕其扣抵欠款之提議，顯見被
      告當時應係基於無償轉讓之意而交付毒品海洛因予乙○○
      ，並拒絕乙○○扣抵款項之提議，否則當不致交付毒品予
      乙○○，並未要求任何對價，益見被告並無存有販毒營利
      之意甚明。況如附表一所示，被告與乙○○於九十四年五
      月三十日之通訊談話內容所示，均未言及購毒之情節，亦
      無從執以認定當日證人乙○○有向被告購買毒品或被告有
      低買高賣販毒營利之事實。是被告雖於九十四年五月三十
      日交付，約值一千元價值（係乙○○之主觀認定）之第一
      級毒品海洛因於乙○○，既無法認定被告有賣出毒品營利
      之意圖？又無其他積極證據足認被告事後確有將乙○○所
      還欠款扣抵其購毒款項，被告前揭所為至多僅事涉無償轉
      讓第一級毒品犯行，仍難認被告有何販賣第一級毒品之犯
      行。
    (6)至證人乙○○於本院審理中證稱：因為伊經濟比較差，所
      以會與被告合資向藥頭拿，毒品會比較多比較好，伊與被
      告聯絡之情形，伊出發後，身上有一千元，到了停車場被
      告有三千元，就合資四千元向藥頭買，在九十四年春夏左
      右，伊與被告合資買約三、四次，其中一次在農安街，其
      他都在停車場，被告向藥頭拿都是公定價四千元約有四分
      之一錢左右，是藥頭到了後，大家一起集資將錢給被告，
      被告就去買，有與丁○○合資買二次，在停車場外面，藥
      頭就在車上，就是這樣買，被告給多少，伊也不知道，伊
      就是出一千元從裡面分。與被告合資買，被告沒有得到好
      處，因為在停車場拿時，被告就在另一部車上拿給伊，這
      個有公定價，所以被告不可能另外得到好處，有時會向他
      借錢合資買毒品，有時會先拿毒品事後再給錢，被告沒有
      免費讓伊施用，都是伊向他要比較多，沒有免費用毒品。
      且會說向被告買毒，是警察一直要伊配合，故伊在偵查中
      所言是配合警察說的等語（見本院卷第七十四至七十七頁
      ）。然證人乙○○上開證詞，顯與其於偵查中及原審時所
      為之證詞不符。果如證人乙○○所稱：「與被告一起合買
      海洛因，亦與丁○○合資二次」，然其所述卻又與證人丁○○於本院審理中所證：伊只有與乙○○合資一次等語（
      見本院卷第七十八頁）不符，且其所稱「是藥頭到了後，
      大家一起集資將錢給被告，被告就去買」，又與證人丁○○於本院審理中所證「是集資後才聯絡藥頭」之情節有所
      歧異，則其於本院中所為集資購買之說法，是否可信，已
      非無疑。況且證人乙○○於案發當時年齡約二十八歲，係
      具相當生活智識經驗之成年人，對於「購買」毒品、「合
      買」毒品、「無償轉讓」毒品間之差別，當能輕易分別，
      其雖於本院中證稱與被告有心結（見原審卷第七十四頁）
      ，然若證人於原審中有關被告轉讓毒品之證述係為誣陷被
      告，顯無澄清其於偵查中指述被告販賣毒品說詞之必要。
      另依證人乙○○於原審中所供，其向被告拿取毒品，被告
      並未向其要求對價，證人乙○○雖有表示要讓被告扣錢，
      惟被告已明白拒絕，又無其他證據足證被告確有因此扣抵
      證人乙○○返還之欠款，被告於轉讓毒品之時，確係基於
      無償轉讓之意甚明。是證人王文證稱：僅與被告合資購毒
      ，並無免費施用毒品之情云云，仍無可採。綜上所述，堪
      認證人乙○○嗣後所為否認被告「有免費轉讓」毒品之證
      詞，確屬事後迴護被告之詞，並不足採信。
  (三)、按「販賣毒品與轉讓毒品之區別，在於行為人主觀上是否
      具有『營利』之意圖，倘於有償讓與他人之初，係基於營
      利之意思，並已著手實施，而因故無法高於購入原價出售
      ，最後不得不以原價或低於原價讓與他人時，仍屬販賣行
      為。苟始終無營利之意思，縱以原價或低於原價有償讓與
      他人，即難謂為販賣行為，僅得以轉讓論處。故行為人主
      觀上有無營利之意圖，自應於有罪判決之事實欄內詳為記
      載，然後於理由內說明其憑以認定之證據，始為合法。」
      最高法院九十四年度台上字第二七一九號判決採同一見解
      。又「所謂販賣行為，祗須以營利之意思而販入或賣出，
      即足構成。倘於有償讓與他人之初，係基於營利之意思，
      並著手實施，而因故無法高於購入原價出售，最後不得不
      以原價或低於原價讓與他人時，仍屬販賣行為。苟始終無
      營利之意思，縱以原價或低於原價有償讓與他人，即難謂
      為販賣行為，僅得以轉讓罪論處。是二者之區別，在於行
      為人有無營利之意思為斷。」最高法院九十四年度台上字
      第五三一七號判決採同一見解。經查：
  １、由證人乙○○於原審審理所證：九十四年四月十九日是伊
      還他二千元，要跟他拿毒品時，伊說讓他扣一千元，他說
      不用，伊只還他二千元，但是其中一千元要扣掉，丙○○
      沒有表示等語（見原審卷第二二八至二三○頁）、伊在偵
      查中證稱五月四日那次有拿到毒品，係因伊去他車上聊天
      時翻到的，毒品掉在車上，伊跟他說你有毒品為何不給，
      他就倒一點點給伊等語（見原審卷第二三○至二三一頁）
      ，九十四年五月三十日那次，不是要買毒品，是拿一千元
      還他，伊問他方不方便跟他拿一點毒品，伊欠他錢，他根
      本沒在扣錢，伊不好意思，跟他說毒品多少錢，讓他扣錢
      ，但他說不用等語（見原審卷第二二九至二三○頁），益
      見被告交付第一級毒品海洛因予乙○○，並均無營利之意
      ，否則何以並未要求對價，或在證人乙○○表示要被告自
      其所返欠款中扣除購買款項時，而向證人乙○○表示不用
      之意？
  ２、又被告丙○○於警詢已明確否認有販賣毒品之情（見偵字
      第七八四五號卷第二十七頁、一一一頁），於偵查中亦僅
      稱「（買來，你都怎麼賣出去？）都是自己吃比較多。」
      、「（你有無拿給別人吃？）都是自己在吃，還有我老婆
      也有在吃」等語（見同上偵查卷第一一一頁），復於本院
      審理中供稱伊只有施用或與他人合資購買毒品，有時會幫
      朋友調貨，但並無販賣之情等語（見本卷第四十三頁反面
      至四十四頁），且證人乙○○於偵查中之訊問筆錄，其僅
      稱「買」，嗣又否認係有向被告「買」毒，復於原審及本
      院審理中均一致陳稱並未向被告買毒品，況證人乙○○前
      開陳述，其均係稱「跟他拿毒品時，伊說讓他扣一千元」
      ；「他就倒一點點給伊」；「伊問他方不方便跟他拿一點
      毒品…跟他說毒品多少錢，讓他扣錢」，其雖於偵查中就
      前後二次之毒品價值稱係一千元，由其於原審中之陳述，
      均無從認定被告先後三次轉讓乙○○毒品之數量、價格為
      何，顯見證人乙○○於偵查中所稱「買一千元之毒品」，
      顯係其主觀之認定。至被告雖於偵查中供承伊係以伊上線
      是「拉仔」或「納仔」，跟他買一次都買一錢，海洛因一
      錢一萬八千元等語（見偵字第七八四五號卷二第二十七頁
      、一一一頁），又與證人乙○○於本院審理中所證：藥頭
      叫「蛤仔（台語）」。公定價四千元約買四分之一錢之供
      述（見本院卷第七十四頁），存有二千元之差距，亦無從
      認定被告前開購買毒品價格之供述，是否真實。從而既無
      從認定被告購買毒品之價格、數量之實情，亦無從確定乙○○自被告處受讓之第一級毒品海洛因之數量、價值若干
      ，自無從計算被告轉讓海洛因予乙○○時存有價差，而得
      認定被告有低買高賣之販毒營利行為，自無從認定被告丙○○有「意圖營利而連續三次販賣第一級毒品海洛因予乙○○」之犯行。
  ３、綜上證據，至多僅能證明被告丙○○「無營利之意思」連
      續三次，無償讓與第一級毒品海洛因予乙○○之事實。是
      被告丙○○犯行，事證既明，自應依法論科。
二、法律適用
  (一)、按海洛因係毒品危害防制條例第二條第二項第一款所列之
      第一級毒品，不得非法販賣、轉讓、持有、施用。是核被
      告丙○○轉讓第一級毒品海洛因予乙○○之所為，均係犯
      毒品危害防制條例第八條第一項之轉讓第一級毒品罪。查
      ：被告丙○○於警詢、偵審中始終否認有「意圖營利而販
      賣」第一級毒品海洛因之行為，且公訴人亦未舉證證明被
      告丙○○確實係以「低買高賣」之營利意思，有償讓與乙○○，藉以從中賺取差價，公訴人認被告丙○○所為，係
      犯毒品危害防制條例第四條第一項之意圖營利而販賣第一
      級毒品罪，尚有未洽，本院爰於起訴基本事實同一之範圍
      內，變更檢察官所引應適用之法條（被告辯護人於本院審
      判期日請求變更起訴法條為轉讓第一級毒品，本院卷第八
      二頁）。被告轉讓第一級毒品前、後，持有第一級毒品之
      低度行為，為轉讓第一級毒品之高度行為所吸收，均不另
      論罪。
  (二)、被告行為後，刑法第五十六條連續犯之規定，業於九十四
      年一月七日修正公布刪除，並於九十五年七月一日施行，
      則被告之犯行，因行為後新法業已刪除連續犯之規定，此
      刪除雖非犯罪構成要件之變更，但顯已影響行為人刑罰之
      法律效果，自屬法律有變更，依新法第二條第一項規定，
      比較新、舊法結果，仍應適用較有利於被告之行為時法律
      即舊法論以連續犯（最高法院九十五年第八次刑事庭會議
      決議參照）。被告丙○○先後多次轉讓第一級毒品予乙○○之犯行，均時間緊接，方法相同，觸犯構成要件相同之
      罪，顯係基於概括犯意而為之，應依修正前刑法第五十六
      條連續犯之規定論以一罪，並依法加重其刑。
  (三)、被告丙○○有如事實欄所載之論罪科刑之執行紀錄，有本
      院被告全國前案紀錄表在卷可查，其於有期徒刑執行完畢
      後五年以內再故意犯本件有期徒刑以上之罪，不論依修正
      前之刑法第四十七條，或修正後之刑法第四十七條第一項
      之規定，均構成累犯，對被告而言並無有利或不利之情形
      ，自不生新舊法比較之問題，應逕依修正前之刑法第四十
      七條，論以累犯，加重其刑，並依法遞加之。
三、原審以被告丙○○犯罪事證明確，予以論罪科刑，固非無見
    ，惟查：
  (一)、原審未察，將被告丙○○「無償讓與第一級毒品海洛因予
      乙○○之犯行」，誤認為「意圖營利而販賣第一級毒品」
      之犯行，尚有未洽。
  (二)、按毒品危害防制條例第十九條第一項規定，犯第四條至第
      九條、第十二條、第十三條或第十四條第一項、第二項之
      罪者，其供犯罪所用或因犯罪所得之財物，均沒收之，如
      全部或一部不能沒收時，追徵其價額或以其財產抵償之，
      係採義務沒收主義，法院並無斟酌之餘地，倘合於該項應
      沒收之規定，縱未扣案，亦應宣告沒收。最高法院九十五
      年度台上字第六三六一號判決採同一見解。原判決事實欄
      認定：上訴人即被告以行動電話門號000000000
      0號作為聯絡之用，則上開門號之手機（不含 SIM卡）係
      供上訴人即被告犯罪所用之物，雖未扣案，仍應依法宣告
      沒收。乃原判決未宣告沒收，自有未合。
  (三)、另扣案0000000000號行動電話之 SIM卡一張乃
      使用者向電信業者申請租用而僅取得其使用權，並非申請
      使用者所有，尚不得宣告沒收（最高法院九十二年度台上
      字第六八三六號判決意旨參照），上述00000000
      00號行動電話內所含之 SIM卡一張依法不予宣告沒收，
      原判決予以宣告沒收，自有未合。
  (四)、又原判決雖認定起訴書犯罪事實四所載，被告與李俊誼、
      丁○○交易第一級毒品海洛因買賣時，為警當場查獲部分
      之犯行尚難證明，然被告此部分犯罪事實既經起訴，法院
      自應就該起訴事實為裁判，該部分犯行雖不能證明，仍應
      就該部分犯行，依法為不另為無罪之諭知（詳如后述），
      原審未察逕認此部分犯行，已經蒞庭之公訴人當庭減縮此
      部分之犯罪事實，更正為被告之查獲經過，而僅於理由內
      敘明被告該部分犯罪不能證明云云，亦有未當。
  (五)、又行為後法律有變更者，依修正前刑法第二條第一項之規
      定，以適用裁判時法為原則，如行為時法有利於行為人，
      則例外適用行為時法；依修正後刑法第二條第一項規定，
      以適用行為時法為原則，惟如裁判時法有利於行為人，則
      例外的適用裁判時法。以往實務見解，認原判決未及比較
      適用新舊法時，上訴後，雖比較結果以舊法有利於行為人
      ，而原判決別無其他撤銷事由，仍應由本院以此為由撤銷
      改判。惟修正後之規定係以適用行為時法為原則，因此原
      判決雖未及比較適用，然上訴本院後，關於連續犯、累犯
      之規定，經比較新舊法，行為後之法律並非較有利於行為
      人，仍應適用行為時法，則原判決適用行為時法即無不當
      ，自不構成撤銷之事由，併予敘明。
四、被告上訴意旨否認有何販賣毒品犯行，以其並未販賣毒品予
    乙○○為由，指摘原判決不當，為有理由，原判決關於被告
    連續販賣第一級毒品暨定應執行部分既有前揭瑕疵而無可維
    持，自應由本院將原判決關於被告連續販賣第一級毒品暨定
    應執行部分予以撤銷改判。爰審酌被告丙○○有持有毒品前
    科，素行並非良好，其轉讓第一級毒品海洛因，對他人身心
    健康戕害甚鉅，助長社會不良風氣，其轉讓海洛因之次數、
    數量、轉讓之對象暨其犯罪之動機、目的、手段、犯後態度
    等一切情狀，量處如主文所示之刑，以示警懲。
五、未扣案之0000000000號行動電話機具乙具，係被
    告丙○○轉讓海洛因時聯絡所用之物，且為被告所有，業據
    其自承在卷，應依毒品危害防制條例第十九條第一項規定沒
    收之，如不能沒收時，追徵其價額。又000000000
    0號行動電話 SIM卡一張，乃使用者向電信業者申請租用而
    僅取得其使用權，並非申請使用者所有，尚不得宣告沒收（
    最高法院九十二年度台上字第六八三六號判決意旨參照），
    上述行動電話內所含之 SIM卡一張依法不予宣告沒收。至於
    毒品危害防制條例第十九條第一項規定：「犯第四條至第九
    條、第十二條、第十三條或第十四條第一項、第二項之罪者
    ，其供犯罪所用或因犯罪所得之財物，均沒收之，如全部或
    一部不能沒收時，追徵其價額或以其財產抵償之。」則以「
    犯第四條至第九條、第十二條、第十三條或第十四條第一項
    、第二項之罪」為前提，本件其餘扣案之一萬零五百元、帳
    冊六張、0000000000號行動電話 SIM卡一張、行
    動電話八支，其中序號為000000000000000
    號行動電話一支，為鄭秀娥所有，另其餘七支行動電話（序
    號分別為：000000000000000號、0000
    00000000000號、0000000000000
    00號、000000000000000號、00000
    0000000000號、00000000000000
    0號、00000000000000000000一五號
    ），並無積極證據足認上揭扣案物品係被告丙○○轉讓毒品
    所用之工具，與本件被告犯罪無涉，爰不另為沒收之諭知。
六、不另為無罪之諭知部分
  (一)、公訴意旨另以：被告丙○○基於販賣第一級毒品海洛因之
      概括犯意，自九十四年二月起至九十四年七月二十七日止
      ，連續販賣第一級毒品海洛因予不特定人。其中(1)、丙○○於九十四年二月間，連續於如附表四所示之時間、地點
      ，出售第一級毒品海洛因予陳聰敏；(2)、陳秀與許彥銘
      於九十四年三月至五月間，連續以竊得之行動電話，在臺
      北市○○區○○路一段與基湖路口，向丙○○換得第一級
      毒品海洛因五次（其中一次如附表五所示）；(3)丙○○與
      李俊誼、丁○○於九十四年七月二十七日下午二時三十分
      許，在臺北市○○區○○路一段二一七巷口交易第一級海
      洛因毒品買賣時，為警當場查獲。因認被告丙○○就前開
      各部分行為，亦涉犯毒品危害防制條例第四條第一項之販
      賣第一級毒品罪嫌。
  (二)、訊據被告固不否認上揭扣案物品為其所有，惟堅決否認有
      販賣第一級毒品海洛因予陳聰敏、陳秀、許彥銘、李俊
      誼、丁○○之犯行，辯稱：伊係與陳聰敏合資購買海洛因
      ，而陳秀與許彥銘之前因竊盜案欠缺保證金，係伊借給
      他們，且他們二人有去伊家偷東西，伊放話要找他們麻煩
      ，他們可能為了報復伊，而為不實之證言。至於被查獲當
      日，伊與李俊誼、丁○○碰面是請他們幫忙伊搬家，伊要
      從內湖搬到桃園等語。
  (三)、公訴人認被告丙○○就前開行為，亦涉犯毒品危害防制條
      例第四條第一項販賣第一級毒品海洛因之罪嫌，無非係以
      證人陳聰敏於警詢及偵查中之證詞、證人陳秀於偵查中
      之證詞、許彥銘於警詢之證詞，暨被告所有000000
      0000號行動電話 SIM卡及通聯譯文、如附表一、三所
      示之通聯譯文、扣案之帳冊影本六張、行動電話五支（序
      號分別為：000000000000000號、000
      000000000000號、00000000000
      0000號、000000000000000號、00
      0000000000000號）、海洛因六包、分裝杓
      二支、分裝袋共六十個、攪拌器一臺、現金一萬零五百元
      為其主要論據。
  (四)、按犯罪事實，應依證據認定之，無證據不得認定犯罪事實
      ，不能證明被告犯罪者，應諭知無罪之判決，刑事訴訟法
      第一百五十四條第二項、第三百零一條第一項分別定有明
      文。次按刑事訴訟法所謂認定犯罪事實之證據，係指足以
      認定被告確有犯罪行為之積極證據而言，該項證據自須適
      合於被告犯罪事實之認定，始得採為斷罪資料。如未能發
      現相當證據，或證據不足以證明，自不能以推測或擬制之
      方法，以為裁判之基礎。又刑事訴訟上證明之資料，無論
      其為直接或間接之證據，均須達於一般之人均不致有所懷
      疑，而得確信其為真實之程度，始得據為有罪之認定，若
      其關於被告是否犯罪之證明未能達此程度，而有合理性懷
      疑之存在，致使無從形成有罪之確信，根據「罪證有疑，
      利於被告」之證據法則，即不得遽為不利於被告之認定，
      最高法院二十九年上字第三一○五號、四十年臺上字第八
      六號、七十六年臺上字第四九八六號判例參照。經查：
    １、被告涉嫌販賣第一級毒品海洛因予證人陳聰敏部分：
      (1)證人陳聰敏於偵查中結證稱：伊跟丙○○拿海洛因，不
        是跟他買，因為丙○○朋友多，他要去跟別人拿毒品時
        會告訴伊，問伊要不要，如果伊要的話會拿錢給他，他
        再拿給伊，伊都跟他約在環山路二段一三一號附近，有
        時伊主動找他要毒品，有時他會跟伊說他那邊有毒品，
        問伊要不要，都是用電話聯絡等語（見偵字第七八四五
        號卷二第二四四至二四五頁），嗣於原審審理時證稱：
        第一次請丙○○幫伊拿毒品是九十三年過年，不確定是
        過年前或過年後，去年（即九十四年）年初有請丙○○
        幫忙拿毒品，第一次請他幫忙拿毒品到最後一次，間隔
        只有一、二個月，不超過三個月，次數不超過五次，起
        訴書附表之時間差不多就是伊請丙○○拿毒品之時間，
        但起訴書附表關於價格部分，並不正確，因為伊跟他拿
        毒品，會問他說有沒有要拿，順便幫伊拿，一起籌錢，
        再跟他朋友購買毒品，伊不想跟賣毒品之人有接觸，伊
        在他家等，他打電話給朋友，就在他家門口拿。伊都跟
        丙○○拿海洛因，伊請他幫忙拿毒品，都是合資購買，
        沒有伊單獨購買。伊請他拿毒品，伊最少都出五千元，
        未曾請他拿五百元或一千元等語（見原審卷第一二三至
        一二九頁），是依證人陳聰敏於偵查中經具結及原審審
        理時之供述，其雖供稱有向丙○○拿毒品，惟已明確陳
        稱係與被告合資購買，並非向其購買毒品，至證人陳聰
        敏於警詢中所為不利於被告之指述，又因欠缺「較可信
        之特別情況」而不得採為證據，故依證人陳聰敏前開於
        偵查及原審之證言，尚難執為認定被告有販賣第一級毒
        品海洛因之犯行之證據。
      (2)另本件雖有被告與證人陳聰敏之監聽譯文即附表三所示
        之通話內容，被告亦不否認有如附表三所示之內容，惟
        再細觀分析通話譯文內容即可得知，證人陳聰敏所稱之
        「撥半個」、「先處理半個」、「撥個四一的」，固有
        可能為證人陳聰敏向被告為購買毒品之要約，然被告已
        於本院審理中供稱附表三所示「撥半個」是伊有去拿的
        話要一起去買，撥一半給他，所謂撥不是向伊買，是他
        要拿錢共同去買，伊有時會買多一點，所以他才會說要
        撥一點給他，不是轉賣給他，因為他與對方不熟，當對
        方來伊家時，再一起向對方買，再撥一點給他，至於「
        先處理半個」就是要毒品數量一半的意思，「撥個四一
        的」四一就是一錢的四分之一等語（見本院卷第一○四
        頁反面至一○五頁），是上開內容亦不能排除被告與證
        人陳聰敏合資購買毒品之可能，況因被告與證人陳聰敏
        間如附表三所示之通話內容，除均簡短且隱諱不明外，
        復未談及毒品之價格，誠難僅憑上揭語意不明而有多樣
        可能性之監聽譯文，遽以推論被告有販賣第一級毒品予
        證人陳聰敏之犯行。
      (3)綜上，本件被告堅詞否認有何販賣毒品予證人陳聰敏之
        犯行，證人陳聰敏之證述內容及其與被告通聯之譯文內
        容，均不足為被告販賣毒品犯行之補強證據，亦查無其
        他積極證據足認被告確有涉犯此部分販賣毒品之犯行，
        是檢察官起訴被告涉嫌販賣第一級毒品海洛因予證人陳
        聰敏部分，難認係屬真實。
    ２、被告涉嫌販賣第一級毒品海洛因予證人陳秀部分：
      (1)證人陳秀於原審審理時證稱：伊施用之海洛因係向綽
        號阿林之人買的，除此之外，並無向其他人購買。伊曾
        請丙○○幫伊拿海洛因。但他沒有幫伊拿，伊有拿手機
        給他，請他幫伊拿毒品，但伊欠他錢，所以他拿手機後
        ，沒有拿毒品給伊。伊拿手機找丙○○換毒品時，許彥
        銘沒有陪伊去，伊在第五次拿手機去找他換毒品時，他
        才說因為伊欠他錢，交給他之手機才沒有還給伊（見原
        審卷第一一九至一四六頁），是依證人陳秀於原審審
        理時之供述，其雖證稱伊曾請被告幫伊拿海洛因，並持
        竊得之手機找被告換毒品，惟已明確陳稱被告並未交付
        毒品，且證人陳秀因尚積欠被告保證金，故被告始未
        將其交付之手機返還等情，除據證人陳秀證述在卷，
        亦經被告於原審中供述：「（陳秀拿過幾次手機跟你
        調毒品？）他跟我見面的時候有跟我說，是不是可以幫
        他拿毒品，那時候他欠我錢，沒有還我，我理所當然把
        手機拗起來」、「我有說你有欠我，用手機來抵債」等
        語（見原審卷第一四九頁），顯無從認定被告確有接受
        證人陳秀以手機換取毒品，而販賣毒品牟利之情。又
        被告雖於原審中供稱證人陳秀拿手機給伊時，伊有答
        應要幫她調毒品云云，惟稱伊是騙她的等語（均見原審
        卷第一四九頁），復稱伊有向證人陳秀、許彥銘催所
        借之金錢，惟仍未還清等語（見原審卷第一四八頁），
        核以被告嗣後確未交付毒品海洛因予證人陳秀等情，
        可見被告係因證人陳秀欠款未還，在證人陳秀提出
        以手機換取毒品之提議時，被告在催討無著之情形下，
        為求抵償其欠款，乃對其佯以應允為其調毒品，故亦難
        因此率而認定被告即有販賣第一級毒品海洛因予陳秀
        之犯行。至證人陳秀於偵查中所為不利於被告之指述
        ，又因具「顯有不可信之情況」而不得採為證據，故依
        證人陳秀前開於原審之證言，尚難執為認定被告有販
        賣第一級毒品海洛因之犯行之證據。
      (2)另如附表五所示之鄭秀娥所有之行動電話一支（序號為
        000000000000000號），雖自被告位於
        桃園縣大園鄉○○路二七四巷七號四樓之居所內查扣，
        然僅足證明證人陳秀有將偷竊得來之鄭秀娥上開手機
        交付被告之事實，亦不足證明被告確有因此而交付第一
        級毒品海洛因予證人陳秀之事實。況且鄭秀娥係九十
        四年五月十八日下午四時許，在臺北市○○○路○段四
        十五號之SOGO百貨地下一樓咖啡廳內遭證人陳秀竊取
        手機，有臺北市政府警察局內湖分局九十四年八月三十
        一日北市警內分刑字第○九四三二八八四六○○號刑事
        案件移送書在卷可憑（見同上偵查卷第二六七頁），而
        遍閱全卷，亦無被告於九十四年五月十八日至同年月二
        十四日間之監聽譯文紀錄（見偵字第七八四五卷一第一
        一三至一一四頁），則證人陳秀是否確於九十四年五
        月十八日將上揭手機交給被告，亦非無疑問。
      (3)綜上，本件被告堅詞否認有何販賣毒品予證人陳秀之
        犯行，證人陳秀之證述內容，亦不足證明被告確有販
        賣毒品之犯行，亦查無其他積極證據足認被告確有涉犯
        此部分販賣毒品之犯行，是檢察官起訴被告涉嫌販賣第
        一級毒品海洛因予證人陳秀部分，尚屬不能證明。
    ３、被告涉嫌販賣第一級毒品海洛因予證人許彥銘部分：
      (1)證人許彥銘於原審審理時證稱：伊沒有向丙○○買過毒
        品，亦無以手機向丙○○換過毒品，他有借伊交保金，
        伊欠他錢，用手機抵債，伊在警詢說以現金向丙○○購
        買或以手機向他換得海洛因及安非他命，均無此事，是
        警察要伊這樣說。次數也沒有九次那麼多，是警察要伊
        承認，伊大概只有二、三次以手機及手提電腦向他抵債
        ，清償積欠他之交保金。警詢時警察以提示之方式提示
        伊，才能把時間與地點說的如此清楚。伊與女友陳秀
        一起去，但無以手機跟丙○○換毒品，警詢筆錄所載之
        手機序號如何得來，伊不清楚，只知道有一支是伊偷的
        ，另二支是伊與女友之手機。伊與女友跟被告無仇怨，
        亦未曾至被告家偷竊物品，伊不曾聽過被告要找伊麻煩
        ，被告是借給伊及女友每人各二萬元之保證金等語（見
        原審卷第一八八至一九一頁），是依證人許彥銘前開證
        述，其雖證稱伊大概只有二、三次以手機及手提電腦向
        被告抵償積欠之交保金，惟其已明確證稱：並未向被告
        買過毒品，亦無以手機向被告換過毒品，警詢筆錄是在
        警察提示之情況下製作，手機序號如何得來，伊不清楚
        等語，至證人許彥銘於警詢中所為不利於被告之指述，
        又因不具「較可信之特別情況」而不得採為證據，故依
        證人前開於原審之證言，尚難執為認定被告有販賣第一
        級毒品海洛因之犯行之證據。
      (2)證人陳秀與證人許彥銘之證述，就渠等所稱積欠被告
        二萬元保證金乙節（見原審卷第一四○至一四一頁、一
        九一頁），固屬一致，亦為被告供承在卷（見原審卷第
        一四八頁），然依證人陳秀於原審中證稱：伊去年二
        、三月份時住在被告家，伊與許彥銘一起住在被告家，
        因為伊未經被告同意即偷拿走他家發電機，所以後來就
        搬走了，被告知道後很生氣要找伊算帳，被告也有放話
        要找伊算帳等語（見原審卷第一四三至一四六頁），核
        與證人許彥銘於原審中所稱：伊與女友跟被告並無仇怨
        ，伊沒有至被告家中偷過東西，亦未聽聞被告放風聲要
        找伊麻煩，住被告家中時，並未將被告東西拿到外面等
        語（見原審卷第一九○至一九一頁），渠等就是否一起
        前往被告內湖家中、有無竊取被告財物、與被告有無恩
        怨等節，供述均相矛盾，是渠等證言顯有瑕疵，實難作
        為不利被告之證據。
      (3)扣案之行動電話五支（序號分別為：00000000
        0000000號、000000000000000
        號、000000000000000號、00000
        0000000000號、000000000000
        000號），雖自被告位於桃園縣大園鄉○○路二七四
        巷七號四樓之居所內查扣，然僅足證明證人許彥銘有將
        偷竊得來之上揭手機交付被告之事實，尚不足證明被告
        有因此在臺北市○○路○段與基湖路交叉路口，交付第
        一級毒品海洛因予證人許彥銘之事實。
      (4)綜上，本件被告堅詞否認有何販賣毒品予證人許彥銘之
        犯行，證人許彥銘之證述內容，亦不足證明被告確有販
        賣毒品之犯行，亦查無其他積極證據足認被告確有涉犯
        此部分販賣毒品之犯行，是檢察官起訴被告涉嫌販賣第
        一級毒品海洛因予證人許彥銘部分，尚屬不能證明。
    ４、被告涉嫌販賣第一級毒品海洛因予證人李俊誼、丁○○
        部分
      (1)被告丙○○於警詢、偵查中均已一致供稱：李俊誼係要
        幫伊搬東西，並非要向其購買毒品（見偵字第七八四五
        號卷二第二十五頁、一一○頁），且證人李俊誼、丁○○於警詢及偵查中皆證稱渠等至查獲處係為幫被告搬家
        ，並未向被告購買毒品等語（見偵字第一七八六號卷二
        第四十六至四十七頁、五十三至五十四頁、一一五頁、
        二三四頁），另依證人丁○○於本院審理中到庭證稱：
        有與被告及乙○○及另名友人「黑油（台語）」合資購
        買海洛因，集資後才聯絡藥頭，在被告的停車場約等了
        一個小時，藥頭拿來後，大家分一分就解散了，並未向
        被告買毒品，被告亦未介紹伊買毒品，是向「蛤仔」買
        等語（見本院卷第七十七至七十八頁），證人丁○○雖
        證述曾與被告合資購買毒品，惟仍否認有向被告購毒之
        情，是被告於九十四年七月二十七日下午二時三十分許
        ，在臺北市○○區○○路一段二一七巷口遭警查獲時，
        證人李俊誼、丁○○雖均在現場，仍難認斯時被告與渠
        二人有何交易販賣第一級毒品海洛因之犯行。
      (2)按「法院之審判，固應以起訴之犯罪事實為範圍，然法
        院於不妨害事實同一之範圍內，苟於被告防禦權行使無
        妨礙，自亦仍得自由認定事實，適用法律，而變更檢察
        官之起訴法條，庶維訴訟經濟原則，復無損被告之權益
        保障。故事實審法院依調查結果所認定之被告犯罪事實
        ，縱與檢察官起訴之事實並非全然一致，惟如其基本社
        會事實相同，法院即應在不妨害事實同一之範圍內，變
        更起訴法條而為有罪之判決，不得以不能證明被告有檢
        察官起訴之犯罪事實，而逕予諭知無罪。又檢察官代表
        國家提起公訴，依檢察一體原則，到庭實行公訴之檢察
        官如發現起訴書認事用法有明顯錯誤，固得本於自己確
        信之法律見解，於論告時變更起訴之法條，或另為其他
        適當之主張，惟其於法院調查或審理時所為之論告或主
        張，究屬訴之追加、撤回或變更範疇，抑或僅屬為起訴
        效力所及之他部事實之擴張、或起訴事實之一部減縮，
        自應究明各該請求之性質而異其處理方式。因而除撤回
        起訴，使該訴訟關係消滅，法院無從加以裁判外，法院
        自不得僅就檢察官論告時所陳述或主張之事實為裁判，
        而置原起訴事實於不顧」最高法院刑事判決九十五年度
        台上字第五四Ｏ一號判決採同一見解。又「檢察官代表
        國家提起公訴，依檢察一體原則，到庭實行公訴之檢察
        官如發現起訴書認事用法有明顯錯誤，固得本於自己確
        信之法律見解，於論告時變更起訴之法條，或另為其他
        適當之主張。然刑事訴訟之審判，係採彈劾主義，亦即
        不告不理原則，法院對於被告之行為，應受審判之對象
        （範圍），乃指起訴書（或自訴狀）所記載之被告「犯
        罪事實」（包括與之有連續犯、想像競合犯、牽連犯等
        具有同一案件關係之犯罪事實）而言。起訴係一種訴訟
        上之請求，犯罪已經起訴，產生訴訟繫屬及訴訟關係，
        法院即有審判之權利及義務。是以若起訴書犯罪事實欄
        內，對此項行為已予以記載，即為法院應予審判之對象
        。審判之事實範圍，既以起訴之事實（包括擴張之事實
        ）為範圍，如事實已經起訴而未予裁判，自屬違背法令
        ，此觀刑事訴訟法第三百七十九條第十二款規定自明。
        訴經提起後，於符合同法第二百六十五條之規定，固許
        檢察官得為訴之追加，但仍以舊訴之存在為前提；必要
        時，檢察官亦得依同法第二百六十九條規定，以「撤回
        書」敘述理由請求撤回起訴；惟單一案件之事實，僅就
        一部分事實撤回起訴，基於審判不可分之關係，並不生
        撤回效力，而犯罪事實之一部減縮（即起訴事實大於判
        決事實），應分別情形於理由內為說明，刑事訴訟法對
        此尚無所謂擬制撤回起訴之規定。又本法亦無如民事訴
        訟法設有訴之變更之規定，得許檢察官就其所起訴之被
        告或犯罪事實加以變更，其聲請變更，除係具有另一訴
        訟之情形，應分別辦理外，並不生訴訟法上之效力，法
        院自不受其拘束。司法審判實務中，到庭實行公訴之檢
        察官於其提出之「論告書」或於言詞辯論時所為之主張
        或陳述，常有與起訴書所載犯罪事實不盡相同之情形。
        於此，應先究明其論告時之所述，究屬訴之追加、撤回
        或變更範疇，抑或原本係屬於起訴效力所及之他部事實
        之擴張、或起訴事實之一部減縮，而異其處理方式（如
        屬後者事實之擴張、減縮，應僅在促使法院之注意，非
        屬訴訟上之請求）。除撤回起訴已生效力，其訴訟關係
        已不存在，法院無從加以裁判外，其他各種情形，法院
        自不得僅就檢察官論告時所陳述或主張之事實為裁判，
        而置原起訴事實於不顧。」最高法院刑事判決九十五年
        度台上字第二六三三號亦採相同見解。檢察官就被告丙○○此部分犯行，雖未於起訴書內說明認定被告丙○○
        販賣毒品之證據方法，然依起訴書犯罪事實之記載「丙○○與李俊誼、丁○○於九十四年二十七月二日（實為
        七月二十七日）下午二時三十分許，在臺北市○○區○○路一段二一七巷口交易第一級毒品海洛因毒品買賣時
        ，為警當場查獲…」，足見被告此部分犯罪事實業經檢
        察官提起公訴，本院自應就該起訴事實為裁判，蒞庭之
        檢察官雖於原審中當庭表示減縮此部分之犯罪事實，更
        正為被告之查獲經過等語（見原審卷第一五三頁），然
        究非撤回起訴，而使原訴訟關係消滅，則依前揭說明，
        本院自不得僅就檢察官論告時所陳述或主張之事實為裁
        判，而置原起訴事實於不顧，仍應就其有無理由為實體
        上裁判。
    ５、至於公訴人所舉之其餘證據：帳冊六張、第一級毒品海
        洛因六包（合計淨重三．四○公克）、塑膠分裝杓二支
        、分裝袋共計六十個、攪拌器一臺、現金一萬零五百元
        等扣案物，其中公訴人所稱之帳冊六張（見偵字第七八
        四五號卷二第七十七至八十二頁），因其日期之記載方
        式為5）六、12）六、10）四、7）一、11）五、4 ）五
        、6 ）日等，經原審核閱九十四年間之日曆，發覺與三
        月份相符，亦即九十四年三月四日為星期五、九十四年
        三月五日為星期六，於此類推，是上開帳冊應可認定其
        記載日期係自九十四年三月三日至同年月十四日，因檢
        察官所舉之被告販賣對象即陳聰敏等人，於上揭日期內
        ，與監聽譯文相比對，並無足以認定被告有販賣毒品之
        犯行，且該六紙帳冊，雖有品名、數量、單價、銷貨金
        額、收入金額等欄位，惟記載方式十分簡略，例如大姐
        、 1.0、50、500、5,000，因檢察官並未舉證上開帳冊
        應如何解讀，由上開記載方式，尚無從遽以認定上開文
        字即被告有販買毒品予大姐之證據。又扣案毒品海洛因
        、分裝杓、分裝袋、攪拌器等物，為被告施用毒品所用
        之物，並經原審法院審認確定在卷，況該等物品僅足證
        明被告持有毒品及施用毒品之犯行，尚不足進而推論被
        告有販賣毒品之嫌疑。另關於現金一萬零五百元係自被
        告身上所查獲，因查獲當日被告並無公訴人所指之販賣
        海洛因予李俊誼、丁○○之犯行，已如前述，則自被告
        身上所搜出之一萬零五百元，實難認係被告販賣毒品之
        所得，且本院認定被告轉讓海洛因予證人乙○○之時點
        如附表三所示，與被告查獲時，已經過二月餘，亦難認
        上開現金係被告轉讓海洛因予證人乙○○之所得。
    ６、綜上所述，公訴人所舉證據，尚不足為被告前開部分犯
        行均為有罪之積極證明，本院無從獲得被告有罪之心證
        ，被告前開犯行部分之犯罪尚屬不能證明，本院本應就
        前開犯行部分均為無罪之諭知，惟公訴意旨認被告前開
        犯行與前述論罪科刑之轉讓第一級毒品部分，均有連續
        犯之裁判上一罪關係，爰均不另為無罪之諭知。
六、檢察官上訴意旨略以：
  (一)、證人陳聰敏在警詢以秘密證人之身分明白證稱曾向被告購
      買海洛因，經核與通聯譯文內容大致相符。雖然陳聰敏在
      偵查中翻供，供稱說是被告要去跟別人拿毒品的時候會告
      訴陳聰敏，問陳聰敏要不要，如果陳聰敏要的話再拿錢給
      被告，被告再拿毒品給陳聰敏。另外在原審審理中也翻供
      ，改稱是與被告合資購買海洛因云云。但是陳聰敏也在原
      審審理中提到他不想與被告對質，因為怕被被告追殺，在
      警詢中也明白證稱：不想與被告一起開庭或對質，因為會
      被被告追殺、報復，由此可知，陳聰敏在偵查中及原審審
      理中，之所以會翻供，是因為害怕遭到報復所致，是以其
      翻供後改稱是合資購買云云，並不足以採信，而其在警詢
      時因為身分沒有曝光，沒有被被告報復的危險，所以當時
      所為之證詞，方與真實相符，陳聰敏確實有向被告購買海
      洛因無誤。顯見陳聰敏警詢中的筆錄，是符合刑事訴訟法
      第一百五十九條之二規定，得引用做為證據。且由陳聰敏
      在警詢中以秘密證人身分所供稱：是從九十一年一月份到
      三月份間，在被告家中，以半錢九千元、四分之一錢（也
      就是俗稱四一）四千五百元之價格，多次向被告購買海洛
      因等語，和卷附被告與陳聰敏的通聯譯文相比對，二者內
      容大致吻合，陳聰敏至少有在如起訴書附表二所示四次時
      間地點向被告購買海洛因，這一點毫無疑義。原審僅以證
      人陳聰敏先後陳述不符，其證詞有嚴重瑕疵為由，即認定
      證人陳聰敏之證詞不足採信，顯有違誤。
  (二)、證人許彥銘、陳秀二人為男女朋友，二人在警詢及偵查
      中，均明白供稱有用五支偷來的手機向被告換購海洛因，
      也有用現金向被告購買海洛因，經核其二人證述之情節大
      致相符，而陳秀所偷到被害人鄭秀娥的手機，也確實是
      在被告持有之中，顯見證人許彥銘、陳秀所言非虛，其
      等確實有用手機向被告換購海洛因，也有用現金向被告購
      買海洛因。至於陳秀雖然在原審審理中翻供，改稱有拿
      五支手機給被告換海洛因，但被告都沒有交付海洛因云云
      。另外證人許彥銘也於原審審理中翻供，改稱：他和他女
      朋友陳秀都沒有用手機跟被告換毒品，是拿手機抵債云
      云。然而陳秀翻供後的說法為：有用五支手機向被告要
      求換毒品，可是被告沒有交付毒品，許彥銘翻供後則係：
      他與陳秀二人都是一起找丙○○，但二人都沒有用手機
      換毒品，手機是交付來抵債使用的。許彥銘與陳秀翻供
      後的講法是互相矛盾的，設若許彥銘跟陳秀翻供後所講
      的是實情，又怎會有互相矛盾的情形出現？反之，其等在
      翻供之前所說的內容是互相吻合的，沒有矛盾之處，由此
      可證，許彥銘、陳秀在警詢及偵查中所陳述的內容，才
      是真實的，由此部分，我們也主張，證人許彥銘於警詢中
      之陳述，是符合刑事訴訟法地一百五十九條之二之規定，
      得引用做為證據。其次，陳秀在原審審理中係陳述，連
      續五次拿手機跟被告換毒品，但從第一次開始，連續五次
      被告都沒有交付毒品。試問：若陳秀第一次拿手機給被
      告換毒品開始，就沒有拿到毒品，怎麼可能還會連續五次
      不斷拿手機跟被告換毒品？是以陳秀在原審審理中所陳
      述之內容，顯然也與常情不符。再者，陳秀在原審審理
      中明白供稱：丙○○曾放話要找她算帳，許彥銘則明白供
      稱：丙○○曾經替他付了交保金，是有恩於他。因此可以
      推知，陳秀在原審審理中之所以翻供，主要是因為害怕
      被告將來會找她報復，而許彥銘在原審審理中之所以翻供
      ，是因為被告有恩於他，為迴護被告，才會翻供。更進一
      步來看，被告既然有恩於許彥銘，許彥銘自然不會設詞誣
      陷被告，且被告也自承在警詢中並未遭到刑求，由此可以
      推知，許彥銘在警詢時及偵查中所為對被告之指證，是在
      自由意志下陳述，且當時因為並不知道說出實情會對被告
      不利，因此照實陳述，由此可以確認，許彥銘和陳秀在
      警詢及偵查中之指述，其可信度是相當之高。許彥銘、陳
      秀二人確實有用五支手機向被告換購毒品，也有用現金
      跟被告購買毒品。
  (三)、從卷附被告手機長達半年的通聯譯文觀之，被告屢次在電
      話中與人用術語談到交易毒品的事情，包括乙○○曾向被
      告說：「跟你拿半張」、陳聰敏說：「想跟你撥半個」、
      「剛才○．九，昨天一．五，我待會再拿半個」、「給你
      撥個四一的」等語，除此之外，還有許多其他人跟被告交
      易毒品的對話，包括被告說「四千有四千的東西，這六千
      你還划得來」時，對方說「我們四一的都拿四千」等語，
      或是「博仔，幫我送個四一的來」、或是「那不如跟你拿
      半個就好」、或是「我要一張」、或是「含袋怎麼只有○
      ．九五」等語，不勝枚舉。在交易毒品的術語中，所謂半
      個，就是指半錢的毒品，半張，就是指價值五百元的毒品
      ，一張就是價值一千元的毒品，四一就是代表四分之一錢
      的毒品，如果被告並未販賣毒品，又怎麼會在電話中不斷
      與不特定的多數人談及毒品的價格及數量？綜上所述，被
      告確實有販賣第一級毒品予陳聰敏、乙○○、陳秀之犯
      罪事實，是以本件顯難認原判決妥適，請撤銷原判決，另
      為適當之判決云云。惟查：
  (1)、證人陳聰敏雖於警詢中為不利於被告之指述，惟證人陳聰
      敏前開證述筆錄內容，與其嗣於原審中所述內容不符，亦
      欠缺「較可信之特別情況」，已不得採為認定被告犯罪之
      證據，且其於偵查及原審中已明確證稱：其雖有與被告合
      資購買海洛因，惟伊並未向被告購買毒品之事實，更明白
      指述警詢所為之陳述並不實在，係警察一直叫伊承認說有
      ，筆錄大部分是警察寫的等語，均如前述，至證人陳聰敏
      雖於警詢中陳稱：不想與被告一起開庭或對質，因為會被
      被告追殺、報復（見偵字第七八四五號卷二第五十八頁）
      ，惟參諸證人陳聰敏於原審中所證：伊在警局所為之不實
      供述，係因警察說有伊跟丙○○買毒品之資料，伊被抓到
      是下午四點多，伊說沒有跟他買，警察一直叫伊承認說有
      ，伊怕拖到隔天，藥癮會受不了，當初伊有跟警察說沒有
      向他買，但警察不相信，筆錄大部分是警察寫的，伊出事
      時，丙○○還在勒戒等語（見原審卷第一二七至一二八頁
      ），復就請求不與被告對質部分，亦陳稱「（你是否有跟
      警察說如果你跟丙○○當面對質，你一定會被丙○○追殺
      ？）我有這樣說，因為我誣陷他，我一定會被丙○○追殺
      」等語（見原審卷第一二八頁），足見證人陳聰敏之所以
      不想與被告一起開庭或對質，並害怕遭被告追殺、報復，
      顯非係因指證被告犯行，而係證人陳聰敏明知其於警詢所
      述純屬誣攀之詞，而有所畏懼。是檢察官上訴意旨推認證
      人陳聰敏嗣後翻供所為之陳述，係因害怕遭到報復而為迴
      護被告之詞，並認證人陳聰敏警詢中的筆錄，符合刑事訴
      訟法第一百五十九條之二規定而得採為證據云云，顯無所
      據，尚難信採。另卷附被告與陳聰敏的通聯譯文內容所示
      ，其二人於九十四年二月十三日至二月二十日間雖有如附
      表七所示之通聯內容，惟依證人陳聰敏於原審中所證：去
      年年初有請被告幫伊拿毒品，期間只有一、二個月的時間
      ，不會超過三個月，差不多是起訴書附表二所示，二月十
      三日至二月二十日間之時間，有請被告幫伊拿毒品，伊跟
      被告拿毒品，伊二人一起籌錢，再跟朋友購買毒品，伊二
      人就是合買毒品等語（見原審卷第一二四至一二五頁），
      是通訊譯文所記「撥半個」、「先處理半個」、「撥個四
      一的」等語，並不能排除係被告與證人陳聰敏合資購買毒
      品之可能，自難遽依證人陳聰敏在警詢中所供稱：購買毒
      品之時間與其二人間通訊譯文內容大致吻合，即遽為臆測
      陳聰敏至少有在如起訴書附表二（即附表四）所示四次時
      間地點向被告購買海洛因，而為不利於被告之認定，是檢
      察官上訴意旨所述，並無可採。
  (2)、證人許彥銘、陳秀二人雖各於警詢及偵查中為不利於被
      告之指述，惟證人許彥銘之警詢證述筆錄內容，與其嗣於
      原審中所述內容不符，亦欠缺「較可信之特別情況」；另
      證人陳秀之偵查證述筆錄又因係證人故意誣指，意入被
      告於罪，已具「顯有不可信之情況」，而不得採為認定被
      告犯罪之證據，且其二人於原審中均已明確證稱：伊並未
      向被告購買毒品之事實，證人許彥銘並指述警詢中稱用現
      金或手機向被告購買或換得海洛因及安非他命陳述，並非
      屬實，是警察要伊這樣講，至時間與地點會說這麼清楚，
      是警察用提示的方式提示伊等語（見原卷第一八九頁），
      證人陳秀更明白指述因為很氣被告沒有真的把毒品給伊
      ，當初在檢察官作偽證的目的就是希望被告去關等語（見
      原審卷第一四二頁），均如前述，而證人許彥銘雖於原審
      審理中陳稱：他和他女朋友陳秀都沒有用手機跟被告換
      毒品，是拿手機抵債云云。惟依證人陳秀於原審中所供
      ：伊拿手機給被告說要換毒品時，許彥銘沒有陪伊去等語
      （見原審卷第一四一頁），核以被告所供：許彥銘沒有拿
      手機跟伊換毒品，拿手機要給伊換毒品都是陳秀一個人
      較多等語（見原審卷第一五○至一五一頁），互核相符，
      證人許彥銘既未參與證人陳秀持手機向被告要求換毒品
      之過程，自難率以證人許彥銘前開供述，即認證人陳秀
      於原審中所為之陳述，並非實在，且證人陳秀交付五支
      手機給被告，嗣亦為被告拿取供作所欠金錢之抵償，是證
      人許彥銘前開所證，亦難認有何與證人陳秀所述有何矛
      盾之處，況被告持有證人陳秀所交付被害人鄭秀娥失竊
      之手機，亦不當然可推認證人許彥銘、陳秀確實有用手
      機向被告換購海洛因之事實，亦如前述，是檢察官上訴意
      旨遽而認定證人許彥銘與陳秀翻供後之說詞，互相矛盾
      ，而認定證人許彥銘、陳秀各於警詢、偵查中所述內容
      ，始為真實，並認證人許彥銘警詢中的筆錄，符合刑事訴
      訟法第一百五十九條之二規定而得採為證據云云，難認可
      採。再依證人陳秀於原審中所證：伊拿手機給被告時，
      並未告訴被告要換多少毒品，被告亦未告以手機估價多少
      、可以換得多少毒品，只有說幫伊問問看、「（既然拿一
      支手機給丙○○換毒品沒有換到，為何會連續五次都沒有
      換到毒品？）因為他一直說好，但是都沒有換到，直到第
      五次我就不再請他幫我拿」、「（你第一次拿手機去找丙○○換毒品的時候，丙○○都沒有跟你爭執你欠他的錢又
      偷他東西嗎？）之前沒有講，是到第五次的時候丙○○才
      說我欠他錢，手機才沒有還給我」等語（見原審卷第一四
      ○至一四一頁、一四六頁），參以被告於原審中所供「（
      陳秀拿手機跟你調毒品的時候，是否有說一支手機要換
      多少毒品？）他只有說手機看看是否可以換東西，我也沒
      有跟他說可以換多少等語（見原審卷第一四九頁），足見
      證人陳秀雖持手機委請被告幫忙其換毒品，惟因證人陳
      秀就該手機價值及究可換得多少毒品等節，並不清楚，
      故證人陳秀在被告應允代其詢問之情形下，雖未拿到任
      何毒品，仍在竊得手機後，連續交付被告五支手機，迄至
      第五次，始知被告拿取交付之手機意欲抵債，未為其詢問
      換毒品之情事，從而，自難認證人陳秀在未拿到任何毒
      品之情形下，仍連續續交付被告五次手機，有何與常情相
      悖之處。至證人陳秀雖於原審中證稱：事後被告知道伊
      偷拿他家東西，很生氣要找伊算帳、被告有放話要找伊算
      帳等語（見原審卷第一四三頁、一四六頁），惟由證人陳
      秀所述，可知被告放話要找證人陳秀算帳，應係在證
      人陳秀偷拿被告家中物品後所為，此有被告於原審中供
      稱「在五月份的時候，他們搬離我家，又去我家，我家的
      東西丟掉，我有放風聲說要找他們麻煩」等語（見原審卷
      第一四八頁）可資佐證，是檢察官上訴意旨率以證人陳秀
      在原審審理中明白供稱：丙○○曾放話要找她算帳，因
      此推論證人陳秀在原審審理中之所以翻供，主要是因為
      害怕被告將來會找她報復，而認證人陳秀於偵查中之供
      詞較原審所為之陳述可採云云，顯有誤會；另證人許彥銘
      雖於原審中證稱：丙○○曾經替他付了交保金，算是有恩
      於他等語（見原審卷第一九一頁），惟並非可遽而推論證
      人許彥銘嗣後在原審審理中翻異前詞，係因被告有恩於他
      ，而為迴護之詞，況證人許彥銘已於原審中明確證稱警詢
      所為均不實在，自不得率以被告既然有恩於證人許彥銘，
      即推論證人許彥銘於警詢之陳述，並非設詞誣陷被告，係
      為實情云云，檢察官上訴意旨執此推論證人許彥銘於警詢
      不利於被告之指述，應係真實云云，自難採信。
  ６、至依卷附被告與乙○○、陳聰敏之通聯譯文內容，並不足
      以認定被告確有販賣第一級毒品海洛因之事實，已如前述
      ，至檢察官訴意旨所指被告屢次在電話中與人用術語談到
      交易毒品的事情，包括被告說「四千有四千的東西，這六
      千你還划得來」時，對方說「我們四一的都拿四千」等語
      ，或是「博仔，幫我送個四一的來」、或是「那不如跟你
      拿半個就好」、或是「我要一張」、或是「含袋怎麼只有
      ○．九五」等語，被告雖於電話中有與不特定的多數人談
      及毒品的價格及數量之情事，然此部分事實，究否係被告
      與他人合資購買毒品所為之談話，抑或確係被告販賣毒品
      所為之陳述，均未見檢察官提出證據方法，以供本院查證
      ，自難率而臆測推論即係被告販賣毒品予他人所為之談話
      ，況前開通話譯文內容，均簡短且隱諱不明外，誠難僅憑
      上揭語意不明而有多樣可能性之監聽譯文，遽以推論被告
      即有販賣第一級毒品予不特定他人之犯行。
  (五)、末按刑事訴訟法第一百六十一條已於九十一年二月八日修
      正公布，修正後同條第一項規定：檢察官就被告犯罪事實
      ，應負舉證責任，並指出證明之方法。因此，檢察官對於
      起訴之犯罪事實，應負提出證據及說服之實質舉證責任。
      倘其所提出之證據，不足為被告有罪之積極證明，或其闡
      明之證明方法，無從說服法官以形成被告有罪之心證，基
      於無罪推定之原則，自應為被告無罪判決之諭知，最高法
      院九十二年台上字第一二八號著有判例。本件於原審調查
      審理時，修正之刑事訴訟法關於舉證責任之規定，已經公
      布施行，檢察官仍未提出適合於證明被告有販賣第一級毒
      品海洛因給陳聰敏、許彥銘、陳秀等人犯罪事實之積極
      證據，並說明其證據方法與待證事實之關係；而本院對於
      卷內訴訟資料，復已逐一剖析，參互審酌，仍無從獲得被
      告涉犯前揭犯罪行為之有罪心證，本件既不能證明被告丙○○此部分之犯行，自難率以該罪相繩。檢察官之上訴意
      旨，仍執前詞，指摘原判決此部分不當，為無理由，應予
      駁回。
據上論斷，應依刑事訴訟法第三百六十八條、第三百六十九條第
一項前段、第三百六十四條、第二百九十九條第一項前段、第三
百條、毒品危害防制條例第八條第一項、第十九條第一項，刑法
第二條、第十一條、修正前刑法第五十六條、第四十七條，判決
如主文。
本案經檢察官黃東焄到庭執行職務。
中    華    民    國    95    年    12    月    7     日
                  刑事第一庭審判長法  官  蔡  長  溪
                                  法  官  陳  春  秋
                                  法  官  林  俊  益
以上正本證明與原本無異。
如不服本判決，應於收受送達後十日內向本院提出上訴書狀，其
未敘述上訴之理由者並得於提起上訴後十日內向本院補提理由書
。
                                  書記官  廖  月  女
中    華    民    國    95    年    12    月    15    日
附錄：本案論罪科刑法條全文
毒品危害防制條例第8條
轉讓第一級毒品者，處 1 年以上 7 年以下有期徒刑，得併科新
臺幣 1 百萬元以下罰金。
轉讓第二級毒品者，處 6 月以上 5 年以下有期徒刑，得併科新
臺幣 70 萬元以下罰金。
轉讓第三級毒品者，處 3 年以下有期徒刑，得併科新臺幣 30 萬
元以下罰金。
轉讓第四級毒品者，處 1 年以下有期徒刑，得併科新臺幣 10 萬
元以下罰金。
前四項之未遂犯罰之。
轉讓毒品達一定數量者，加重其刑至二分之一，其標準由行政院
定之。
附表一
被告丙○○（使用電話：0000000000）與乙○○（使用電話：00
00000000、00-00000000）之通聯談話內容
┌──┬──────┬────────┬────────┐
│編號│時間        │被告丙○○      │乙○○          │
├──┼──────┼────────┼────────┤
│一  │94年4月18日 │                │博兄，我阿文，麻│
│    │11時36分    │                │煩你。          │
│    │            ├────────┼────────┤
│    │            │你過來新生北路、│                │
│    │            │農安街。        │                │
│    │            ├────────┼────────┤
│    │            │                │好。            │
│    ├──────┼────────┼────────┤
│    │94年4月18日 │                │                │
│    │16時30分    │                │博兄，我去找你聊│
│    │            │                │一下。          │
│    │            ├────────┼────────┤
│    │            │過來。          │                │
│    │            ├────────┼────────┤
│    │            │                │一樣嗎。        │
│    │            ├────────┼────────┤
│    │            │對。            │                │
│    ├──────┼────────┼────────┤
│    │94年4月19日 │                │博兄，剛阿峰打給│
│    │13時24分    │                │我，西湖二個便衣│
│    │            │                │拿搜索票去阿峰他│
│    │            │                │家，指明找我跟阿│
│    │            │                │峰，你西湖所不是│
│    │            │                │有熟，問看看    │
│    │            ├────────┼────────┤
│    │            │我認識的那個電話│                │
│    │            │忘了，我待會問徐│                │
│    │            │仔那阿貴做總務。│                │
├──┼──────┼────────┼────────┤
│二  │94年5月4日16│                │博兄，我阿文我跟│
│    │時22分      │                │拿半張。        │
│    │            ├────────┼────────┤
│    │            │你人在哪。      │                │
│    │            ├────────┼────────┤
│    │            │                │基隆。          │
│    │            ├────────┼────────┤
│    │            │你人來到這，再打│                │
│    │            │給我。          │                │
│    │            ├────────┼────────┤
│    │            │                │好。            │
├──┼──────┼────────┼────────┤
│三  │94年5月30日 │                │博哥，我阿文，你│
│    │15時19分    │                │有在臺北嗎。    │
│    │            ├────────┼────────┤
│    │            │我在停車場。    │                │
│    │            ├────────┼────────┤
│    │            │                │靠那邊。        │
│    │            ├────────┼────────┤
│    │            │瑞光路258巷。   │                │
│    │            ├────────┼────────┤
│    │            │                │好。            │
└──┴──────┴────────┴────────┘
附表二
┌──┬──────┬──────┬──────────┐
│編號│時間        │地點        │毒品販賣情形        │
├──┼──────┼──────┼──────────┤
│一  │94年4月19日 │臺北市中山區│被告丙○○以1,000 元│
│    │下午6時許   │新生北路與農│之價格出售第一級毒品│
│    │            │安街口      │海洛因1包予乙○○。 │
├──┼──────┼──────┼──────────┤
│二  │94年5月4日下│臺北市中山區│被告丙○○以500元之 │
│    │午5時許     │新生北路與農│價格出否第一級毒品洛│
│    │            │街口        │因1包予乙○○。     │
├──┼──────┼──────┼──────────┤
│三  │94年5月30日 │臺北市內湖區│被告丙○○以1,000 元│
│    │下午6時許   │瑞光路      │之價格出售第一級毒品│
│    │            │            │海洛因予乙○○。    │
└──┴──────┴──────┴──────────┘
附表三：被告丙○○（使用電話：0000000000）與陳聰敏（使用
電話：0000000000）之通聯談話內容
┌──┬──────┬────────┬────────┐
│編號│時間        │被告丙○○      │陳聰敏          │
├──┼──────┼────────┼────────┤
│一  │94年2月13日 │                │鬥陣的，你在睡。│
│    │16時36分    ├────────┼────────┤
│    │            │對。            │                │
│    │            ├────────┼────────┤
│    │            │                │想跟你撥半個。  │
│    │            ├────────┼────────┤
│    │            │你來91巷。      │                │
│    ├──────┼────────┼────────┤
│    │94年2月13日 │                │重量好像        │
│    │18時30分    ├────────┼────────┤
│    │            │見面再談        │                │
├──┼──────┼────────┼────────┤
│二  │94年2月14日 │                │鬥陣的，我這機子│
│    │10時07分    │                │爛，看有沒有好的│
│    │            │                │。              │
│    │            ├────────┼────────┤
│    │            │我待會過去你那邊│                │
│    │            │。              │                │
│    │            ├────────┼────────┤
│    │            │                │先處理半個，多久│
│    │            │                │到。            │
│    │            ├────────┼────────┤
│    │            │半小時。        │                │
│    ├──────┼────────┼────────┤
│    │94年2月14日 │                │剛才0.9，昨天1.5│
│    │19時11分    │                │，我待會再拿半個│
│    │            │                │。              │
│    │            ├────────┼────────┤
│    │            │好。            │                │
│    │            ├────────┼────────┤
│    │            │                │我錢拿過去給你。│
│    │            ├────────┼────────┤
│    │            │好。            │                │
│    ├──────┼────────┼────────┤
│    │94年2月14日 │那天那個我留下來│                │
│    │23時47分    │的東西，你量看看│                │
│    │            │。              │                │
│    │            ├────────┼────────┤
│    │            │                │到哪。          │
│    │            ├────────┼────────┤
│    │            │我家91巷。      │                │
│    │            ├────────┼────────┤
│    │            │                │你來我家。      │
│    │            ├────────┼────────┤
│    │            │好。            │                │
│    ├──────┼────────┼────────┤
│    │94年2月15日 │                │這包重量對。    │
│    │0 時06分    ├────────┼────────┤
│    │            │對。            │                │
├──┼──────┼────────┼────────┤
│三  │94年2月20日 │                │給你撥個41的。  │
│    │12時44分    ├────────┼────────┤
│    │            │我在91巷。      │                │
│    │            ├────────┼────────┤
│    │            │                │好。            │
└──┴──────┴────────┴────────┘
附表四
┌──┬──────┬──────┬──────────┐
│編號│時間        │地點        │毒品販賣情形        │
├──┼──────┼──────┼──────────┤
│一  │94年2月13日 │臺北市內湖區│被告丙○○以9,000 元│
│    │下午5時許   │內湖路1段91 │之價格出售第一級毒品│
│    │            │巷39弄10號  │海洛因0.5錢（1.85公 │
│    │            │            │克）予陳聰敏。      │
├──┼──────┼──────┼──────────┤
│二  │94年2月14日 │臺北市內湖區│被告丙○○以4500元之│
│    │上午11時許  │內湖路1段91 │價格出售第一級毒品海│
│    │            │巷39弄10號  │洛因0.25錢（0.9公克 │
│    │            │            │）予陳聰敏。        │
├──┼──────┼──────┼──────────┤
│三  │94年2月14日 │臺北市內湖區│被告丙○○以9,000 元│
│    │晚上8時許   │內湖路1段91 │之價格出售第一級毒品│
│    │            │巷39弄10號  │海洛因0.5錢（1.85公 │
│    │            │            │克）予陳聰敏。      │
├──┼──────┼──────┼──────────┤
│四  │94年2月20日 │臺北市內湖區│被告丙○○以4,500 元│
│    │中午1時許   │內湖路1段91 │之價格出售第一級毒品│
│    │            │巷39弄10號  │海洛因予陳聰敏。    │
└──┴──────┴──────┴──────────┘
附表五：
┌──┬──────┬──────┬──────────┐
│編號│時間        │地點        │毒品販賣情形        │
├──┼──────┼──────┼──────────┤
│一  │94年5月18日 │臺北市內湖區│陳秀以竊得鄭秀娥所│
│    │            │內湖路1段91 │有行動電話（序號    │
│    │            │巷附近      │000000000000000 號）│
│    │            │            │一支，向丙○○換得第│
│    │            │            │一級毒品海洛因。    │
└──┴──────┴──────┴──────────┘


司法院資訊處製作；財團法人民間司法改革基金會備份。
